臺灣高等法院交通事件裁定　　　　　　 93年度交抗字第946號
抗　告　人
即受處分人　甲○○
上列抗告人因違反道路交通管理處罰條例案件，不服臺灣板橋地
方法院，中華民國93年11月11日裁定（93年度交聲字第532 號）
，提起抗告，本院裁定如下：
    主  文
抗告駁回。
    理  由
一、異議意旨略以：伊雖於民國93年3 月24日晚間或3 月25日凌
    晨左右曾有飲酒，惟酒後無駕駛機車之行為，伊是從臺北縣
    三重市○○○路將機車牽回三重市○○街38巷2 弄住家附近
    ，已將機車停放於路邊，因附近犬隻狂吠，伊遂予嚇斥，不
    料引發居住於三重市○○街38巷2 弄4 號之鄰居陳國隆不滿
    ，致與其發生口角，因而報警處理。詎警員於93年3 月25日
    凌晨3 時左右據報前來，竟不分青紅皂白，突指責伊深夜自
    外飲酒歸來，必涉嫌酒後駕車，要求伊指認所有車輛，伊在
    其威逼之下，只得指出停放於自家附近之車號FTU －015 號
    重型機車為伊所有，該警員又進一步以伊在附近垃圾堆所拾
    獲之滅火器，誣指為伊所盜，而將伊帶回派出所調查，於製
    作筆錄期間，派出所警員迭次要求伊認罪，否則即予開單告
    發酒後駕車，因伊堅持不從，警員遂於同日凌晨4 時57分，
    在派出所無端開單舉發伊酒後駕車，復於同日上午9 時派員
    前往伊住處附近之車輛停放處，拖吊上開車輛並予移置保管
    。伊既無酒後駕車之行為，當然拒絕接受酒精濃度測試檢定
    ，臺北縣警察局竟無端舉發伊違反道路交通管理處罰條例第
    35條之規定，為此聲明異議，請求撤銷原處分云云。
二、按汽車駕駛人拒絕接受酒精濃度測試之檢定者，處新臺幣 6
    萬元罰鍰，並當場移置保管其車輛及吊銷其駕駛執照，道路
    交通管理處罰條例第35條第3項前段定有明文；又汽車駕駛
    人曾依第35條第3項前段之規定吊銷駕駛執照者，3年內不得
    考領駕駛執照，道路交通管理處罰條例第67 條第2項亦有明
    文規定。次按交通警察掣單舉發違反道路交通管理處罰條例
    所列之違規事實，本質上為行政處分，係公務員基於職務上
    之權力，依法就特定之具體事件所為具公法上效果之單方行
    政行為，基於公務員為公法上行為具有公信力之原則，該行
    政行為當可被推定為真正，其據以依法處分之事實認定亦為
    正確無誤，本此公信原則，乃立法者賦予行政機關制定違反
    道路交通管理事件統一裁罰基準及處理細則，使執勤警員得
    當機處分以維護交通秩序、安全之行政目的，反之，若謂公
    務員一切行政行為均需預留證據以證其實，則國家行政必窒
    礙難行，據此，刑事訴訟法就關於犯罪證據有關之規定中，
    與屬行政秩序罰之交通違規裁罰本旨不合之部分，自不在準
    用之列。是若無證據足資證明執勤員警之舉發有誤或有捏造
    事實違法取締之情事，則執勤警員本其維護交通秩序、安全
    職責所為之舉發，自應受到合法、正確之推定。
三、原裁定略以：本件抗告人甲○○於93年3月25日凌晨4時57分
    許，因酒後騎乘車號FTU－015號重型機車，在三重市○○街
    38巷2弄4號前為警發現違規，嗣拒絕接受酒精濃度測試之檢
    定，經臺北縣政府警察局三重分局光明派出所警員林正星掣
    單舉發有「酒後駕車，拒絕警方酒測有告知拒測時效，當事
    人表示還是拒測」之違規事實，嗣原處分機關又於93年3 月
    29日以蘆監2字第裁46－C00000000號違反道路交通管理事件
    裁決書依道路交通管理處罰條例第35 條第3項之規定，裁處
    抗告人即受處分人甲○○罰鍰新臺幣6 萬元，吊銷駕駛執照
    之處分，且依同條例第67條第2項規定於裁決書內併載明3年
    內禁考駕駛執照，抗告人於同日收受該裁決書後，於同年 4
    月15日提起聲明異議等情，有裁決書、掛號郵件收件回執、
    臺北縣政府警察局93年3月25日北縣警交字第C00000000號舉
    發違反道路交通管理事件通知單、呼氣酒精濃度測試單（載
    明「拒測」）等件影本附卷可稽。本件抗告人坦承其有喝酒
    及拒絕接受酒精濃度檢測之事實，但矢口否認有何酒後駕駛
    機車之行為。查證人即本件舉發警員林正星於原法院調查時
    到庭結證稱：當時我們接獲民眾報案，稱三重市○○街38巷
    2 弄4 號前有吵架的糾紛，我與另一位警員到現場處理，發
    現抗告人在現場，全身都是酒味，他是站著的，而他全身都
    是酒味，另外一位在場的叫陳國隆與他發生口角，這位陳國
    隆我有問他，他說是他報的案子，甲○○不承認他有騎機車
    ，他告訴警方他牽車由環河南路回到民生街上述地址，我們
    就摸他的摩托車，引擎是熱的，在摸引擎時，發現他機車上
    有一個滅火器，我們另案以竊盜處理，報案人陳國隆說有聽
    見他騎摩托車到那邊的聲音等語，並當庭提出甲○○、陳國
    隆93年3 月25日警詢筆錄影本各一份為佐。又依證人即抗告
    人所稱當時在現場與其發生糾紛之鄰居陳國隆於原法院調查
    時到庭結證稱：我看到抗告人對狗罵來罵去，狗在吠他，我
    就看到他是前面瓦斯行的人，我看到他有喝酒，我就跟他講
    有喝酒趕快回去，免得被抓到，因為我有聽到引擎熄火的聲
    音，就是因為他酒駕，我要他趕快回去免得被抓到，我出去
    時有看到他在機車旁，當時他就在罵狗，他的機車停在我家
    門口大約四、五步的距離，我沒有看到他從機車下來，我只
    有聽到引擎熄火的聲音，我只看到他當時在機車旁邊，‧‧
    ‧有聽到遠遠有機車的聲音，到我們家對面時候就熄火了等
    語，證人陳國隆於警局時亦陳稱「我於我住處看電視時有聽
    到機車發動騎乘的聲音，‧‧‧我能確定該重機車是甲○○
    騎乘至現場停住的。」等語明確（見原審卷第54頁），綜合
    證人林正星稱當時「摸他的摩托車，引擎是熱的」，以及證
    人陳國隆所稱聽聞機車引擎發動及在其住處前熄火的聲音等
    情，堪認抗告人確有酒後駕駛機車之事實無疑，其上開辯解
    ，顯屬事後圖卸推託之詞，要無足採。從而，抗告人有酒後
    於前揭時地駕駛車牌號碼FTU －015 號重型機車，嗣拒絕接
    受警方酒精濃度測試檢定之違規事實，洵堪認定。而原法院
    因認原處分機關依道路交通管理處罰條例第35條第3 項之規
    定，裁處抗告人罰鍰新臺幣6 萬元，吊銷駕駛執照，且依同
    條例第67條第2 項規定於裁決書內併載明3 年內禁考駕駛執
    照，於法並無違誤或不當之處，乃駁回受處分人之異議，經
    核並無不合。
四、抗告意旨除執前詞爭執外，並補稱證人陳國隆當日因故與抗
    告人發生爭吵，正處於氣頭，難免憤恨難平，故其當時於警
    局陳稱於住處看電視時有聽到機車發動騎乘的聲音，其能確
    定該重機車是抗告人騎乘至現場停住等語，衡情顯有挾怨報
    復之可能。且證人陳國隆既自承是聽到機車發動騎乘的聲音
    ，如何能確定係抗告人所騎乘；又縱其當時所聽到之機車聲
    確係抗告人機車所發出，仍無以判斷抗告人究係騎車或牽車
    。至於，證人林正星原係本件開單舉發之員警，其證言難免
    出於維護其舉發之適法性，而極力指責抗告人確有違規事實
    ，供述難免偏頗，且其陳稱摸抗告人的摩托車，引擎是熱的
    ，即便屬實，至多僅能證明抗告人之機車曾經發動，而無法
    證明抗告人之機車曾經騎乘云云。惟查，抗告人對於喝酒乙
    節已坦承不諱，而其又辯稱喝完酒後是走路回家，機車是推
    的回來，因為機車發不動，好像是沒有汽油，而且火星塞有
    點問題，濕濕的等語（見原審卷第20頁）。苟如抗告人所言
    ，機車發不動，係推回來，加上抗告人飲酒時間，該機車停
    留未發動行駛時間應非短暫，豈會如證人林正星所稱「當時
    摸他的摩托車，引擎是熱的」？證人陳國隆且證稱聽聞機車
    引擎發動及在其住處前熄火的聲音等語，參以證人林正星與
    陳國隆與抗告人間並無仇隙，衡情亦無誣陷抗告人之理，是
    抗告人所辯上情，顯屬事後圖卸推託之詞，要無足採。抗告
    意旨猶執陳詞否認有酒後駕駛機車之行為，指摘原裁定不當
    ，非有理由，抗告應予駁回。
五、依刑事訴訟法第412條，裁定如主文。
中　　華　　民　　國　　94　　年　　1 　　月　　27　　日
                  交通法庭審判長法  官  吳啟民
                                法  官  林瑞斌
                                法  官  蘇隆惠
以上正本證明與原本無異。
不得再抗告。
                                書記官  周素秋
中　　華　　民　　國　　94　　年　　1 　　月　　27　　日
